【裁判字號】    99,易,225
【裁判日期】    990929
【裁判案由】    恐嚇
【裁判全文】
臺灣宜蘭地方法院刑事判決               99年度易字第225號
公  訴  人  臺灣宜蘭地方法院檢察署檢察官
被      告  丙○○
上列被告因恐嚇案件，經檢察官提起公訴（99年度偵字第1178號
），本院判決如下：
    主  文
丙○○犯恐嚇危害安全罪，處拘役肆拾日，如易科罰金，以新臺
幣壹仟元折算壹日。
    犯 罪 事 實
一、丙○○因乙○○積欠甲○○債務未償，卻躲債拒不出面，於
    民國99年1月1日14時10分左右，與甲○○一同前往乙○○之
    岳母位於宜蘭縣大同鄉○○路○段73號之住處附近找尋乙○○。丙○○與甲○○於上址空地找到乙○○後，丙○○即徒
    手毆打乙○○成傷（傷害部分業據乙○○撤回告訴），並基
    於恐嚇危害安全之故意，在乙○○面前撥打行動電話，稱：
    錢不要了，要找人將乙○○帶到山上，要將乙○○斷手斷腳
    等語，以此加害生命、身體、自由之言語，恐嚇乙○○，致
    生危害於乙○○之安全。嗣因乙○○之配偶戊○○下跪求情
    ，乙○○並將合作金庫及郵局帳戶之金融卡、密碼交付丙○○，且由戊○○擔保清償債務，丙○○始行離去。
二、案經臺灣宜蘭地方法院檢察署檢察官自動檢舉偵查起訴。
    理  由
一、按被告以外之人於審判外之陳述，雖不符刑事訴訟法第159
    條之1至第159條之4之規定，而經當事人於審判程序同意作
    為證據，法院審酌該言詞陳述或書面陳述作成時之情況，認
    為適當者，亦得為證據，刑事訴訟法第159條之5第1項定有
    明文。經查，下列所引被告丙○○以外之人於審判外之言詞
    及書面陳述，雖屬傳聞證據，但檢察官及被告於本院審判期
    日中，均同意此部分之證據有證據能力，本院審酌上開證據
    資料製作時之情況，尚無違法不當及證明力明顯過低之瑕疵
    ，亦認為以之作為證據應屬適當，依前開刑事訴訟法第159
    條之5規定，認前揭證據資料均有證據能力。
二、訊據被告丙○○對於上揭時地向被害人乙○○催討債務乙節
    ，固坦承不諱，惟矢口否認恐嚇危害安全犯行，辯稱：甲○○是透過伊向金主借錢，轉借給乙○○，因乙○○借錢不還
    ，甲○○處境可憐，伊就答應陪甲○○去找乙○○處理債務
    問題，伊當天找到乙○○後，只是以雙手抓住乙○○雙手，
    跟他說他1個大男人不要把錢的問題丟給甲○○，乙○○跪
    下，伊就請乙○○起來，說伊擔當不起，並說伊不是做錢莊
    的，如果是錢莊的話，乙○○就慘了，會被人帶到山上去打
    等語，並未恐嚇乙○○云云。
三、經查：
 (一) 上開事實，業據被害人乙○○於警詢及偵審中證述明確，且
    核與在場證人戊○○於本院審理中證稱：當時被告抓住伊先
    生的衣服不放，猛打伊先生，一直搥他的頭，後來就打手機
    ，不知道是對著手機的人說，還是講給伊等聽，說要叫人將
    伊先生帶到山上，要斷手斷腳等情（見本院卷第30頁）、在
    場證人丁○○於本院審理中結證：伊當時看到乙○○與對方
    吵架，然後對方打乙○○頭、臉，對方當時有撥打手機，用
    臺語講，伊不知道講什麼，口氣很兇、很大聲等情（見本院
    卷第80至84頁）之情節，大致相符。此外，復有國立陽明大
    學附設醫院診斷證明書、宜蘭縣政府警察局宜蘭分局民權派
    出所報案紀錄可稽，應認被害人之指訴與事實相符。
 (二) 被告雖執前詞置辯，並舉證人甲○○、王進材之證詞為據。
    然查：(1)證人甲○○固證稱：被告並未口出前開恐嚇言詞等
    語，惟亦證稱：當時戊○○有因害怕而下跪求情等語（見本
    院卷第37、40至42頁），查證人甲○○係透過被告借款轉貸
    予被害人，且與被告一同到場討債之人，與被告利害關係一
    致，其證詞是否客觀，已非無疑。且該證人證稱被告並無傷
    害被害人情事云云（見本院卷第41頁），與被害人及在場證
    人戊○○、丁○○證述傷害情事，以及前開診斷證明書所顯
    示被害人受傷之客觀事實，已然迥異；另衡諸當時現場有甚
    多戊○○娘家鄰居在場圍觀等節，乃據證人即大同分駐所員
    警王進財、在場證人戊○○、丁○○一致結證在卷，被害人
    與戊○○與在場圍觀鄰居之關係，自當較被告或甲○○更為
    密切，戊○○占此優勢，倘僅因債主上門，則和平處理債務
    糾紛即可，當無須畏懼至須下跪求情之地步，綜上，證人甲○○所為證詞，與客觀事實不符，亦與經驗法則有違，應係
    迴護被告之詞，不足採信。(2)證人即大同分駐所員警王進材
    證稱：當天下午，伊因執行分局勤務經過現場，當時有一堆
    人在那裡，伊認識被告，就問被告是否需要幫忙，被告稱不
    需要，伊到場沒幾分鐘就離開了，伊在場的時候沒有看到有
    恐嚇或其他不法情事等語（見本院卷第65至67頁），惟依上
    開證人所述，其僅短暫停留於現場，對於本案發生經過自可
    能並未目擊，上開證人之證詞自不足為有利被告之認定。
 (三) 綜上所述，被告所辯不足採信，本件事證明確，被告犯行洵
    堪認定，應予依法論科。
四、核被告所為，係犯刑法第305條之恐嚇危害安全罪。爰審酌
    被告受人之託催討債務，卻未思以正當方式為之，竟以恐嚇
    方式取償，雖對被害人尚未造成實害，然確已對被害人造成
    心理之畏懼；兼衡其素行、本案犯罪動機、手段、目的、被
    害人心生畏懼程度、被告之犯罪後態度，及被害人於本院審
    理時迭表明對被告所為犯行不欲追究之意等一切情狀，量處
    如主文所示之刑，並諭知易科罰金之折算標準。
據上論結，應依刑事訴訟法第299條第1項，刑法第305條、第41
條第1項前段，刑法施行法第1條之1，判決如主文。
本案經檢察官張立言到庭執行職務
中    華    民    國    99    年    9     月    29    日
                  刑事第四庭法  官  鄧晴馨
上正本證明與原本無異。
如不服本判決，應於收受送達後10日內向本院提出上訴狀（應附
繕本）。其未敘述上訴理由，應於上訴期間屆滿後20日內補提理
由書狀於本院，上訴於臺灣高等法院。
                            書記官  林怡君
中    華    民    國    99    年    9     月    29    日
本案論罪科刑主要法條：
中華民國刑法第305條
（恐嚇危害安全罪）
以加害生命、身體、自由、名譽、財產之事，恐嚇他人致生危害
於安全者，處2年以下有期徒刑、拘役或3百元以下罰金。

司法院資訊處製作；財團法人民間司法改革基金會備份。
